臺灣高雄地方法院刑事裁定　　　　　　　94年度聲字第3059號
聲　請　人　臺灣高雄地方法院檢察署檢察官
被　　　告　甲○○
上列聲請人因違禁物事件，聲請單獨沒收（92年度聲沒字第502
號），本院裁定如下：
    主  文
扣案含ＭＤＭＡ成份之綠色錠劑壹點伍顆及紅黃膠囊壹顆，均沒
收銷燬之。
其餘聲請駁回。
    理  由
一、聲請意旨略以：按查獲之毒品及專供製造或施用毒品之器具
   ，不問屬於犯人與否，均沒收銷燬之，毒品危害防制條例第1
    8 條第1 項定有明文。本件高雄市政府警察局苓雅分局以高
    市警苓分刑19983 號移送之被告甲○○非法施用毒品一案，
    因被告經本院裁定送請勒戒所觀察、勒戒後，請無繼續施用
    傾向，而不起訴處分確定後，惟扣案之含ＭＤＭＡ成份綠色
    錠劑1.5 顆、紅黃膠囊1 顆（聲請書誤載ＭＤＭＡ1.5 顆及
    含有Ｋ他命膠囊1 顆）均屬第2 級毒品及含有Ｋ他命之香煙
    5 支則屬第3 級毒品均為違禁物，爰依首開法條規定，聲請
    單獨宣告沒收。
二、單獨聲請沒收第2 級毒品含ＭＤＭＡ成份之綠色錠劑1.5 顆
    及紅黃膠囊1 顆部分：
（一）按沒收為從刑之一種，具有刑罰及保安處分之性質，與主
      刑有從屬關係，惟若新舊法之主刑未變更，僅沒收之規定
      有所更易時，該沒收部分，尚無刑法第2 條第項但書之比
      較問題，應依同條第2 項從新之原則，適用裁判時之法律
      。而法律若僅就違禁物有單獨沒收之規定並無單獨主刑之
      處罰者，更見該沒收之規定具有濃厚之保安處分性質，此
      時尤有刑法第2 條第2 項之適用，應依裁判時之法律裁判
      之。
（二）次按違禁物得單獨宣告沒收，刑法第40條但書定有明文；
      復按ＭＤＭＡ係毒品危害防制條例第2 條第2 項所稱之第
      2 級毒品，為違禁物，不問屬於犯人與否，依同條例第18
      條第1 項前段之規定，應沒收銷燬之。雖毒品危害防制條
      例第18條第一項業已於92年7 月9 日修正公布，並於93年
      1 月9 日生效施行，然該條項係修正為：「查獲之第一、
      二級毒品及專供製造或施用第一、二級毒品之器具，不問
      屬於犯人與否，均沒收銷燬之；查獲之第三、四級毒品及
      製造或施用毒品之器具，無正當理由而擅自持有者，均沒
      入銷燬之。但合於醫藥、研究或訓練之用者，得不予銷燬
      」，對於查獲之第一、二級毒品仍有沒收銷燬之規定，是
      修正後對於查獲之第二級毒品，仍屬違禁物，不問屬於犯
      人與否，均應沒收銷燬之。
（三）經查本件被告甲○○前因涉嫌施用第2 級毒品，為警方於
      90年10月6 日在高雄市苓雅區○○○ 路112 號之「大帑殿
      ＫＴＶ」250 室包廂內查獲，並當場扣得ＭＤＭＡ成份之
      綠色錠劑1.5 顆、含ＭＤＭＡ之紅黃膠囊1 顆及含Ｋ他命
      成份香煙5 支。嗣經高雄市政府警察局苓雅分局以90年12
      月7 日以高市警苓分刑字第19983 號解送被告至臺灣高雄
      地方法院檢察署並隨案移送該扣案物品，今該案業經臺灣
      高雄地方法院檢察署以90年度毒偵字第5692號為不起訴處
      分在案，分別有該移送書及不起訴處分書各一紙附卷可稽
      。該移送之扣案物品經送高雄醫學大學附設中和紀念醫院
      鑑定結果其中綠色錠劑及紅黃膠囊則均經檢出ＭＤＭＡ成
      份，另香煙5 支則均含Ｋ他命成份無誤，亦有高雄醫學大
      學附設中和紀念醫院92年12月24日檢驗報告（0000－000
      至153 號）一紙在卷可參，係屬違禁物無誤，本件聲請人
      之聲請意旨關於綠色錠劑1.5 顆及紅黃色膠囊1 顆部分，
      經核與法要無不合，ＭＤＭＡ部分應依刑事訴訟法第220
      條，刑法第40條但書，毒品危害防制條例第18條第1 項前
      段，裁定如主文第1 項沒收銷燬之。
三、單獨聲請沒收含有第3 級毒品Ｋ他命之香煙5 支部分：
（一）按沒收為從刑之一種，具有刑罰及保安處分之性質，與主
      刑有從屬關係，惟若新舊法之主刑未變更，僅沒收之規定
      有所更易時，該沒收部分，尚無刑法第2 條第1 項但書之
      比較問題，應依同條第2 項從新之原則，適用裁判時之法
      律。而法律若僅就違禁物有單獨沒收之規定並無單獨主刑
      之處罰者，更見該沒收之規定具有濃厚之保安處分性質，
      此時尤有刑法第2 條第2 項之適用，應依裁判時之法律裁
      判之。
（二）次按毒品危害防制條例第18條第1 項業已於92年7 月9 日
      修正公布，並於93年1 月9 日生效施行，該條經修正後，
      對於查獲之第3 、4 級毒品，均不再由司法機關沒收銷燬
      ，應逕行由查獲機關以「沒入」銷燬之，此觀毒品危害防
      制條例第18條第1 項規定：「查獲之第一、二級毒品及專
      供製造或施用第一、二級毒品之器具，不問屬於犯人與否
      ，均沒收銷燬之；查獲之第三、四級毒品及製造或施用毒
      品之器具，無正當理由而擅自持有者，均沒入銷燬之。但
      合於醫藥、研究或訓練之用者，得不予銷燬」；毒品危害
      防制條例施行細則第11條之1 規定：「依本條例第十八條
      第一項規定，經查獲無正當理由而擅自持有第三、四級毒
      品及製造或施用毒品之器具者，由查獲機關予以沒入銷燬
      之」自明，是於毒品危害防制條例第18條第1 項經修正後
      ，查獲之第3 、4 級毒品應不得再以刑事罰之沒收為之，
      僅得依該條項中段規定由查獲機關以行政罰之沒入方式銷
      燬之。而毒品危害防制條例第18條第1 項於修正前有關毒
      品之沒收銷燬規定，係屬刑法第40條但書之特別規定，依
      特別法優先普通法適用之原則，對於查獲毒品之單獨宣告
      沒收，應依特別法之毒品危害防制條例第18條第1 項前段
      單獨宣告沒收，而非依刑法第40條但書規定單獨宣告沒收
      ，此有司法院（88）廳刑一字第03325 號函可資參照。此
      於毒品危害防制條例第18條第1 項經本次修正施行後，雖
      區分為毒品等級而異其沒收、沒入之處理，惟仍均係針對
      查獲之毒品而為之特別規定，要屬刑法第40條但書之特別
      規定無疑，應優先於刑法第40條但書而為適用。
（三）綜上所述，於毒品危害防制條例第18條第1 項修正施行後
      ，對於查獲之第3 、4 級毒品，自應由查獲機關沒入銷燬
      之，不得以修正前之毒品危害防制條例第18條前段或刑法
      第條但書單獨聲請沒收。
（四）從而，本次查獲含有Ｋ他命之香煙5 支均屬毒品危害防制
      條例第2 條第2 項所定之第3 級毒品而屬違禁物，惟因現
      行之毒品危害防制條例，對於查獲之第3 級毒品已有由查
      獲機關沒入之特別規定，無從適用修正前之毒品危害防制
      條例第18條第1 項或刑法第40條但書單獨宣告沒收，本件
      聲請人之此部部聲請意旨經核與法不合，爰應依刑事訴訟
      法第220 條，裁定如主文第2 項駁回。
中　　華　　民　　國　　94　　年　　9 　　月　　15　　日
                  刑事第八庭    法　官  李政庭
以上正本證明與原本無異。
如不服本裁定，應於送達後5日內，向本院提出抗告狀。
中　　華　　民　　國　　94　　年　　9 　　月　　15　　日
                                書記官  趙美玲
